臺灣板橋地方法院刑事判決　　　　　　 94年度簡上字第479號
上　訴　人　臺灣板橋地方法院檢察署檢察官
上　訴　人　甲○○
即　被　告
上列上訴人因被告誣告案件，不服本院民國94年7 月12日94年度
簡字第3101號第一審判決（聲請案號：94年度偵續字第86號），
提起上訴，本院管轄第二審之合議庭認應適用通常程序自為第一
審判決如下：
    主  文
原判決撤銷。
甲○○無罪。
    理  由
一、聲請簡易判決處刑意旨略以：被告甲○○原係臺北縣板橋市
    ○○街69號「接雲寺」之義工，告訴人乙○○則為該寺之信
    眾。民國91年6 月下旬某日，被告因不滿呂林密子常將垃圾
    帶入該寺，適於上址見呂林密子參加法會時，對呂林密子恫
    稱「別再讓我看見你，否則拿棍子打你」等語，告訴人就此
    先以楊湘儀名義向「接雲寺」提出檢舉，並於92年7 月9 日
    具狀向臺灣板橋地方法院檢察署提出告發，而於92年8 月23
    日接受臺北縣政府警察局板橋分局警察詢問時，且提供渠節
    錄之錄音帶為證，呂林密子嗣92年9 月5 日（聲請簡易判決
    處刑書誤載為同年8 月間）對被告提出恐嚇告訴，被告明知
    告訴人於前開恐嚇案件偵查時所證屬實，並無偽證情事，竟
    意圖使告訴人受刑事處分，於92年8 月31日向臺北縣政府警
    察局板橋分局承辦警員對告訴人提出刑法第168 條偽證罪之
    告發，因認被告涉有同法第169 條第1 項誣告罪嫌等語。
二、被告固坦承其曾於91年6 月下旬某日，因不滿呂林密子常將
    垃圾帶入該寺，於上址見呂林密子參加法會時，對呂林密子
    恫稱「別再讓我看見你，否則拿棍子打你」等語，及於92年
    8 月31日在警詢時對告訴人提出偽證之告發，另於92年11月
    24日刑事陳報暨補充狀載述對告訴人提出偽證告發之文義等
    事實，惟矢口否認有誣告之犯意，並辯稱：其原誤以為告訴
    人與署名楊湘儀之檢舉人並非同一人，又告訴人係節錄之錄
    音帶，故於警詢中提出告訴，且於檢察官偵查時提醒檢察官
    關於告訴人之陳述是否有偽證之嫌，經檢察官指示應具狀陳
    述，復於上揭刑事陳報暨補充狀敘明告訴之旨，併作為其所
    涉恐嚇案件答辯之用，而於確知告訴人即為楊湘儀後，係出
    於疏忽，故未即時撤回告發，是其實無誣告之故意等語。
三、按舉動犯雖不須有結果發生，倘一經著手實行，其犯罪即屬
    成立，惟刑法之誣告罪，乃屬積極舉動犯之一種，該罪出諸
    積極之舉動（即作為）即構成。又刑法第169 條第1 項之誣
    告罪，於行為人以虛偽之申告達到於該管公務員時，即為成
    立，性質上屬即成犯之一種；縱行為人嗣後不服該管公務員
    之處置，依法定程序，向該管上級機關申訴請求救濟，苟未
    另虛構其他事實為申告，僅就同一虛偽申告為補充陳述者，
    仍不影響其誣告罪之既遂犯行；此項請求該上級機關救濟之
    行為，與在同一機會接觸而為同一性質，且有密接不斷絕關
    係之接續犯，或以一個行為持續的侵害一個法益之繼續犯行
    為均屬有間，最高法院81年度台非字第35號判決意旨復可參
    照。查被告於警詢中陳明要對告訴人提起「偽證之訴」（參
    見92年度偵字第19596 號偵查卷第4 頁反面），而於92年11
    月24日提出之刑事陳報暨補充狀有關偽證告訴，旨在敘明告
    訴人提供無法瞭解全盤事實之片段錄音（參見93年度他字第
    225 號偵查卷第6 頁正面），故其事後之書狀內容顯就同一
    事實為補充申告，附此敘明。
四、次按，誣告罪之成立，以告訴人所訴被訴人之事實必須完全
    出於虛構為要件，若有出於誤會或懷疑有此事實而為申告，
    以致不能證明其所訴之事實為真實，縱被訴人不負刑責，而
    告訴人本缺乏誣告之故意，亦難成立誣告罪名，最高法院44
    年台上字第892 號判例意旨即有揭明。查被告前於92年5 月
    8 日即知悉以楊湘儀為名義之舉發人即乙○○，此經被告供
    承在卷（參見93年度他字第225 號偵查卷第19頁反面），故
    被告辯稱：其於警詢對告訴人提出偽證告訴時，尚不知告訴
    人即楊湘儀云云，並非可採，又被告雖迄於92年11月12日檢
    察官訊問時，始坦承有恐嚇呂林密子之犯意（參見92年度偵
    字第19596 號偵查卷第96頁反面），然其早於前述警詢時，
    對於其拿棍子欲驅趕呂林密子一事，即未否認（參見92年度
    偵字第19596 號偵查卷第4 頁反面），而究其提起上述偽證
    告訴原委，依被告警詢筆錄所載，顯係警詢時，警方當場播
    放告訴人提供之錄音帶僅係節錄，致被告認有可疑（參見92
    年度偵字第19596 號偵查卷第4 頁正面），此與被告所辯前
    詞，並無不合。次查，告訴人提出之前開錄音帶，於錄音過
    程確有中斷乙事，亦經證人即告訴人乙○○於本院審理時證
    述綦詳（參見本院卷第314 頁），復可徵被告辯稱，其因告
    訴人提供無法瞭解全盤事實之片段錄音，故懷疑告訴人於前
    揭恐嚇案件之證詞乙節，容非虛構。再查，被告係於91 年6
    月間恐嚇呂林密子，依告訴人所述，係渠巧因法會，始錄得
    被告之恐嚇言詞，資此，足見告訴人係基於偶然機會，始錄
    得被告之偶發言詞；而告訴人係先以楊湘儀名義向接雲寺檢
    舉，迄92年7 月9 日始以其真實姓名具狀向上開檢察署提出
    告發，與該恐嚇事件事發時間相距甚久，承此，被告懷疑告
    訴人是否有親見耳聞其恐嚇行止，及認告訴人所據節錄錄音
    帶不足證明事情發生經緯等情，應不悖於常情。準此，揆諸
    首開說明，被告以其並無誣告故意為辯，殊非無據。
五、綜上所述，本件被告應無誣告之犯意，不應以誣告罪相繩。
    此外，本院復查無其他積極證據足認被告有公訴意旨所指之
    犯行，依法自應諭知無罪之判決。
六、按地方法院簡易庭對被告為簡易判決處刑後，經提起上訴，
    而地方法院合議庭認應為無罪判決之諭知者，依同法第455
    條之1 第3 項準用第369 條第2 項之規定意旨，應由該地方
    法院合議庭撤銷簡易庭之判決，改依第一審通常程序審判。
    本件既不能證明被告犯罪，原審遽為被告有罪之判決，尚有
    違誤，檢察官因告訴人請求上訴，認原判決不當，雖屬無憑
    ，惟被告否認犯罪而提起上訴，則有理由，是應由本院合議
    庭撤銷原判決，自為第一審無罪之判決。
據上論結，應依刑事訴訟法第452 條、第455 條之1 第1 項、第
3 項、第369 條第1 項前段、第364 條、第301 條第1 項，判決
如主文。
本案經檢察官魏正杰到庭執行職務。
中　　華　　民　　國　　94　　年　　12　　月　　20　　日
                  刑事第十五庭  審判長法  官  林海祥
                                      法  官  汪怡君
                                      法  官  朱敏賢
以上正本證明與原本無異。
如不服本判決，應於送達後10日內向本院提出上訴狀。
                                      書記官　郭勝華
中　　華　　民　　國　　94　　年　　12　　月　　20　　日
